臺灣臺北地方法院刑事判決　　　　　　　 94年度易字第992號
公　訴　人　臺灣臺北地方法院檢察署檢察官
被　　　告　乙○○
　　　　　　丁○○
上列被告等因詐欺案件，經檢察官提起公訴（93年度偵字第1117
0號、94年度偵緝字第198號），及移送併案審理（94年度偵字第
12397號），本院裁定進行簡式審判程序審理，判決如下：
    主  文
乙○○幫助共同連續意圖為自己不法之所有，以詐術使人將本人
之物交付，處有期徒刑肆月，如易科罰金，以參佰元折算壹日，
緩刑貳年。
丁○○連續幫助共同連續意圖為自己不法之所有，以詐術使人將
本人之物交付，處有期徒刑伍月，如易科罰金，以參佰元折算壹
日，緩刑貳年。
    事  實
一、乙○○、丁○○均預見將個人金融帳戶出租、出售或以其他
    方式提供他人使用，人頭帳戶極可能遭詐欺集團用以向被害
    人詐取金錢之用，竟各自提供名下帳戶供不明人士使用，而
    容任詐欺案件之發生。其間，乙○○因缺錢花用，見報紙刊
    登之收購帳戶廣告，不堪金錢誘惑，基於幫助他人共同連續
    詐欺取財之不確定故意，於92年11月28日下午2時許，先至
    台北市中山區○○○路○段137號「聯邦商業銀行南京東路分
    行」（下稱聯邦商銀）申請帳號000-000-000000000號之帳
    戶1個，並於翌日上午11時許，在台北縣板橋市○○路與中
    山路口，以租金每月新台幣（下同）1300元之代價，將其上
    開帳戶之存摺、金融卡及金融卡密碼，出租與真實姓名年籍
    不詳之陳姓成年男子使用。而丁○○因向地下錢莊借款，則
    基於幫助他人共同連續詐欺取財之不確定故意，並基於幫助
    之概括犯意，於92年10月15日前後某日，將其名下中華郵政
    股份有限公司新店大坪林郵局（下稱大坪林郵局，局號：00
    0000-0）帳號000000-0之帳戶存摺、金融卡及金融卡密碼，
    在不詳地點，提供與真實姓名年籍不詳之唐姓成年男子等人
    作為擔保借款抵押而使用；並於92年10月27日，受唐姓成年
    男子指示，前往台北市○○○路○段62號「中國國際商業銀
    行敦南分行」（下稱中國國際商銀）開設另1個帳號000-000
    -00-00000- 0號之帳戶，並再將存摺、金融卡及金融卡密碼
    ，提供與該名唐姓成年男子使用。嗣乙○○、丁○○提供上
    開存摺、金融卡後，該詐欺集團份子即共同基於意圖為自己
    不法所有之概括犯意，尋找實施詐取財物之對象，先於92年
    11月10日下午7時10分許，由自稱高雄市刑警大隊員警王秀
    玲之人撥打丙○○使用之電話，佯稱其金融資料外洩遭詐欺
    集團利用，需撥打（07）0000000及（07）0000000號電話處
    理金融卡後續保密措施，丙○○不疑有他，即撥打上開電話
    ，並依對方指示持其華南商業銀行金融卡，於同日下午7時
    26分許，前往位在高雄市○○○路之郵政總局自動櫃員機操
    作，致誤將該帳戶內存款3萬元以跨行轉帳方式，於扣除銀
    行手續費18元後，匯款29982元至丁○○上開大坪林郵局帳
    戶，並旋於同日遭提領一空。其後，詐騙集團份子，又於92
    年11月30日，撥打孫瑞薰（起訴書誤載為甲○○）之電話，
    自稱係「金星專案受害民眾」組織陳專員，佯稱其金融卡遭
    人盜領，建議孫瑞薰立即辦理掛失止付，致孫瑞薰信以為真
    而陷於錯誤，撥打對方所留電話，由另一位自稱陳主任之成
    年男子誘使其於同日下午8時32分許，至台北縣新店市○○
    路之郵局自動櫃員機，依對方指示操作自動櫃員機按鍵，致
    將其所有合作金庫及郵局帳戶內存款，於扣除3筆各18元之
    手續費後，轉帳合計20萬5993元（3筆分別為93849元、9998
    9元、12155元，起訴書誤載為25萬5993元）之存款，至上開
    乙○○名下聯邦銀行帳戶，並將其臺灣銀行帳戶內存款，於
    扣除手續費18元後，轉帳6萬2592元至丁○○上開中國國際
    商銀帳戶。嗣丙○○、孫瑞熏發現情況有異，得知上當受騙
    ，經報警調查處理，始知乙○○、丁○○二人分別提供上開
    人頭帳戶幫助詐欺集團用以詐取金錢之情事。
二、案經孫瑞薰訴由臺北市政府警察局中山分局報請臺灣臺北地
    方法院檢察署檢察官偵查起訴，及高雄市政府警察局移請臺
    灣臺北地方法院檢察署檢察官偵查移送併案審理。
    理  由
一、上揭事實，業據被告乙○○、丁○○於本院審理中自白於前
    開時、地，分別提供上開人頭帳戶與真實姓名年籍不詳自稱
    陳姓、唐姓成年男子使用不諱（見本院94年9月30日準備程
    序筆錄第2頁、94年11月17日準備程序筆錄第2頁、94年11月
    17日審判筆錄第2至5頁），核有證人即被害人丙○○及告訴
    人孫瑞薰分別於警詢中指證：於上開時、地遭到詐欺集團份
    子以電話誘騙上當，致將前揭帳戶內存款轉帳至被告二人帳
    戶之證詞可稽（見94年度偵字第12397號偵查卷第90、91頁
    、93年度偵字第11170號偵查卷第4、5、51、52頁），並有
    ：(1)、被告乙○○名下設於聯邦商銀之開戶申請書、存款印
    鑑卡、客戶中文資料、存摺存款客戶資料查詢單、開戶資料
    、聯邦商銀未登摺帳項（彙計前）明細表（見93年度偵字第
    11 170號偵查卷第21至25、49、50、121至125頁）；(2)、被
    告丁○○名下設於中國國際商銀之開戶存款印鑑卡、客戶歷
    史檔交易明細查詢表、新台幣存摺類存款綜合約定書、客戶
    存款資料查詢明細表（見93年度偵字第11170號偵查卷第31
    、32、116至118頁）；(3)、告訴人孫瑞薰受騙轉帳匯款之中
    華郵政公司自動櫃員機儲戶交易明細表5紙（見93年度偵字
    第11170號偵查卷第53、54頁）；(4)、被告丁○○名下設於
    大坪林郵局之郵政存簿儲金立帳申請書、戶籍謄本、新店大
    坪林郵局客戶歷史交易明細表（見93年度偵字第11170號偵
    查卷第8、110、111頁）；及(5)、被害人丙○○受騙轉帳匯
    款之彰化銀行活期儲蓄存款存摺、存摺類存款未登摺明細表
    （兼交易明細表）（見93年度偵字第11170號偵查卷第97至
    100頁）等件在卷足憑。足認被告二人提供與自稱陳姓及唐
    姓成年男子之上開人頭帳戶，確係遭詐欺集團用以利用電話
    向被害人丙○○、孫瑞薰連續詐取金錢之用。按一般國人向
    金融機構開設帳戶，並無任何法令限制，若係用於存提款之
    正當用途，大可光明正大自行申請使用，而帳戶之用途係用
    來存提款項，一旦有人刻意收集他人帳戶使用，依一般常識
    ，極易判斷係隱身幕後之人基於使用別人之帳戶，躲避存提
    款不易遭人循線追查之考慮而為，自可產生與不法犯罪目的
    相關之合理懷疑。且日常生活常見中，不法之徒利用他人帳
    戶以掩人耳目進行之不法行為中，最常見者不外乎詐騙他人
    錢財，一般稍具知識之人，對此情形絕難諉以不知。存摺、
    金融卡及金融卡密碼均係與個人隱私有關之重要物件，一般
    人非無特殊目的，均不會任意交由他人保管或使用，被告二
    人與自稱陳姓、唐姓之成年男子非親非故，係出於覬覦租金
    或向地下錢莊借錢之目的，將上開帳戶之存摺、金融卡及提
    款密碼提供與來路不明之人士使用，則其等對於該等帳戶可
    能遭詐欺集團用以連續詐欺取財，應已預見，竟仍提供使用
    ，而容任詐欺結果之發生，足見提供帳戶時，主觀上有幫助
    他人共同連續詐欺取財之不確定故意甚明。本件事證明確，
    被告二人幫助共同連續詐欺之犯行，堪以認定。
二、按刑法上之幫助犯，係對於犯罪與正犯有共同之認識，而以
    幫助之意思，對於正犯資以助力，而未參與實施犯罪之行為
    者而言（最高法院88年度台上字第1270號判決要旨參照）。
    次按連續幫助與幫助連續原屬有別，如基於概括犯意，多次
    幫助他人犯罪，為連續幫助；如以一幫助行為，幫助他人連
    續犯罪，則為幫助連續，就幫助犯言，僅有一次之犯罪行為
    （最高法院86年度台上字第5680號、87年度台上字第3865號
    判決要旨參照）。被告二人基於幫助之犯意，提供前揭帳戶
    之存摺、金融卡及密碼與詐欺集團，由該詐欺集團，用以共
    同連續實施詐術使被害人丙○○、孫瑞薰等人陷於錯誤，誤
    將帳戶內存款轉至被告等提供之上揭帳戶，再由該詐欺集團
    提領，核被告二人所為，均係幫助詐欺集團共同連續犯刑法
    第339條第1 項詐欺取財罪之幫助犯。被告乙○○1個提供帳
    戶之幫助行為，雖僅幫助詐欺集團用以詐取被害人孫瑞薰之
    金錢，然該詐欺集團係蒐集上開多個人頭帳戶，並用以連續
    向被害人丙○○及孫瑞薰等人詐取財物，被告就此共同連續
    詐欺取財之事實，難謂無不確定故意之認識，應論以一幫助
    共同連續詐欺取財罪。被告丁○○上開2個提供人頭帳戶之
    幫助行為，幫助詐欺集團用以共同連續詐欺取財，時間緊接
    ，手段相同，觸犯構成要件相同之罪名，應係基於概括犯意
    為之，為連續犯，應依刑法第56條規定論以一連續幫助共同
    連續詐欺取財罪，並加重其刑。被告乙○○幫助詐欺集團共
    同連續詐欺取財，及被告丁○○連續幫助詐欺集團共同連續
    犯詐欺取財之幫助行為，均依刑法第30條第2項之規定，減
    輕其刑。被告丁○○之犯行部分，並先加後減之。起訴書雖
    未敘及被告丁○○提供上開大坪林郵局帳戶之幫助詐欺取財
    犯行（即移送併案審理部分），然該事實與檢察官起訴部分
    ，有連續犯之裁判上一罪關係，為起訴效力所及，本院自得
    併予審究。爰審酌被告二人提供人頭帳戶供犯罪集團使用，
    所為影響社會經濟交易安全，不僅助長社會上詐欺犯罪之發
    生，且造成被害人事後追索之困難，使犯罪行為之追查趨於
    複雜，及其等之犯罪動機、目的、手段、生活狀況不佳、智
    識程度、犯罪後自白犯行等一切情狀，分別量處如主文所示
    之刑，並均諭知易科罰金之折算標準。又被告二人前均未曾
    受有期徒刑以上刑之宣告，有其等之臺灣高等法院被告前案
    紀錄表在卷可考，審其等均因係經濟困頓，一時無法抗拒金
    錢誘惑，致罹刑章，犯後均知行為觸犯法律，且深表悔意並
    坦承犯行，經此偵審程序，均當知所警惕，信無再犯之虞，
    本院認所宣告之刑，均以暫不執行為適當，併各諭知緩刑2
    年之宣告，以啟自新。
三、又按共同正犯因相互間利用他人之行為，以遂行其犯意之實
    現，本於責任共同之原則，有關沒收部分，對於共犯間供犯
    罪所用之物，自均應為沒收之諭知。惟幫助犯僅係對於犯罪
    構成要件以外行為為加工，並無共同犯罪之意思，自不適用
    該責任共同原則，對於正犯所有供犯罪所用之物或犯罪所得
    之物，亦為沒收之諭知（最高法院89年度台上字第6946號、
    91年度台上字第5583號裁判要旨參照）。本院對於上開被告
    二人提供之帳戶及金融卡等物，自不得併予宣告沒收，附此
    敘明。
據上論斷，應依刑事訴訟法第273條之1第1項、第299條第1項前
段，刑法第28條、第56條、第339條第1項、第30條第1項前段、
第2項、第41條第1項前段、第74條第1款，罰金罰鍰提高標準條
例第1條前段、第2條，判決如主文。
本案經檢察官詹喬偉到庭執行職務
中　　華　　民　　國　　94　　年　　11　　月　　30　　日
　　　　　　　　　刑事第一庭    法　官　吳秋宏
以上正本證明與原本無異。
如不服本判決，應於判決送達後10日內，向本院提出上訴狀。
　　　　　　　　　　　　　　　　書記官　高菁菁
中　　華　　民　　國　　94　　年　　11　　月　　30　　日
附錄本案論罪法條
中華民國刑法第339條
(普通詐欺罪)
一意圖為自己或第三人不法之所有，以詐術使人將本人或第三人
  之物交付者，處5年以下有期徒刑、拘役或科或併科1千元以下
  罰金。
二以前項方法得財產上不法之利益或使第三人得之者，亦同。
三前二項之未遂犯罰之。
